臺灣高等法院高雄分院刑事判決　　　　　九十一年度上訴字第一七七七號
　　上訴人　台灣高雄地方法院檢察署檢察官
　　被　告　甲○○
右上訴人因被告違反毒品危害防制條例案件，不服臺灣高雄地方法院九十一年度訴字
第二一九一號中華民國九十一年九月二十七日第一審判決（起訴案號：臺灣高雄地方
法院檢察署九十一年度偵字第三七七三號），提起上訴，本院判決如左：
      主      文
上訴駁回。
      理      由
一、公訴意旨略以：被告甲○○前因施用毒品案件，經觀察、勒戒後，認無繼續施用
    毒品之傾向，由公訴人於民國八十八年二月八日，以八十八年度偵字第二八一五
    號不起訴處分確定後，復因施用第二級毒品安非他命案件，經觀察、勒戒後，認
    有繼續施用毒品之傾向，先送強制戒治，並由公訴人聲請逕以簡易判決處刑，嗣
    於八十九年九月二十日，經台灣高雄地方法院以八十九年度雄簡字第一一０六號
    判處有期徒刑六月確定。惟查被告復於九十一年五月十日十七時三十分前回溯二
    十四小時內，在高雄市某處施用第一級毒品海洛因，為警於九十一年五月十日十
    七時三十分，在高雄市政府警察局鼓山分局中洲派出所採尿送驗查獲，因認被告
    涉有毒品危害防制條例第十條第一項罪嫌云云。
二、按科刑判決所認定之事實，與所採之證據，不相適合，即屬證據上理由矛盾，其
    判決當然為違背法令。刑事訴訟法所謂認定犯罪事實之證據，係指足以證明被告
    確有犯罪行為之積極證據而言，該項證據必須適合於被告犯罪事實之認定，始得
    採為斷罪資料（最高法院四十年台上字第七一號判例參照）。公訴人認被告涉有
    毒品危害防制條例第十條第一項罪嫌，係以高雄市立凱旋醫院九十一年六月十四
    日高市凱醫檢字第五０一號煙毒尿液檢驗成績書乙份為主要論據。原審訊據被告
    甲○○堅詞否認有施用第一級毒品海洛因之犯行。經查：
（一）目前常用之尿液安非他命或嗎啡篩檢方式包括酵素免疫方析法（EIA,ENZYME
      EMMUNOASSAY）、薄層色層分析法（TLC,THIN LAYER CHROMATOGRAPHY）和放射
      免疫分析法（RIA,RADIOIMMUNOASSAY），在文獻報告中，確實有藥品或食物因
      交叉反應，可在尿液中測試中產生偽陽性之安非他命或嗎啡反應，例如在 EIA
      和 TLC之尿液測試方法中，某些成藥（如減肥藥、解除鼻充血藥物、感冒藥劑
      等）中之成份因與安非他命有類似作用，而可產生與安非他命之交叉反應，使
      尿液測試呈現偽陽性，甚至尿液中的葡萄糖亦曾有報告可能在 EIA方法測試尿
      液時產生偽陽性安非他命反應；至於作尿液嗎啡篩檢時，也同樣的可能會有偽
      陽性產生，譬如曾有報告服用一茶匙之罌粟種子或二十 MG之CODEINE（止咳藥
      物）或相當大量之DEXTROMETHORPHAN（鎮咳藥物）時，也可造成偽陽性之測試
      結果，但利用精密之儀器分析，將可排除偽陽性之可能，而得到正確的答案，
      因此篩檢結果必須進一步確認；在目前最常用之確認方法為氣相層析質譜儀（
      GC/MS,GAS CHROMATOGRAPHY/MASS SPECTROMETRY）法，此因乃在良好的操作條
      件下，以氣相層析質譜儀作藥物及其代謝產物定性及定量分析，幾乎不會有偽
      陽性反應產生，因此尿液測試時是否產生偽陽性反應，除須考慮其他物質產生
      之偽陽性外，測試方式及儀器設備亦應列入考量，此有臺灣臺北地方法院另案
      函詢回覆之行政院國軍退除役官兵輔導委員會臺北榮民總醫院八十三年四月七
      日（八三）總內字第０三０五九號函影本足憑。次查，免疫學分析法（ＥＩＡ
      ）僅作初步篩檢分析，而進一步確認分析，氣相層析質譜儀法（ＧＣ／ＭＳ）
      比毒物色層分析法（ＴＯＸＩ─ＬＡＢ）更精密，前者幾乎不會有偽陽性反應
      產生，且美國司法單位亦要求除非以氣相層析質譜儀法為確認分析之結果，否
      則不可當為判刑之依據，有高雄醫學院附設中和紀念醫院藥物毒物室八十四年
      五月十八日函文附本院卷可稽。綜上說明，本件高雄市立凱旋醫院之檢驗方法
      為免疫學分析法及毒物色層分析法（ＴＯＸＩ─ＬＡＢ），依上開檢驗方法所
      得之結果，可能會有偽陽性反應，須進一步之確認檢驗加以確定之，以排除偽
      陽性反應產生之可能性。檢察官上訴意旨稱被告尿液經高雄醫學大學附設中和
      紀念醫院檢驗結果，認被告尿液中嗎啡及可待因之濃度均為零，但查被告同一
      瓶尿液曾經高雄市立凱旋醫院檢驗結果，認被告尿液呈嗎啡陽性反應。本件該
      二醫院所為之檢驗結果不同，似宜詢問高雄市立凱旋醫院對高雄醫學大學附設
      中和紀念醫院檢驗結果有何意見﹖並宜再行函請具公信力之鑑定機關鑑定云云
      ，依上開說明，核無必要。
（二）經原審法院依職權函請高雄醫學大學附設中和紀念醫院就被告同一瓶尿液進行
      複驗，經該醫院以更精密之「氣相層析質譜儀分析法（ＧＣ－ＭＳ）」鑑定，
      被告尿液中嗎啡及可待因之濃度均為零，此有該醫院九十一年八月二十六日濫
      用藥物尿液檢驗報告（報告編號為九一０八─一七三號）在卷可憑，從而，被
      告當日尿液並未含有嗎啡，是高雄縣政府衛生局煙毒尿液檢驗成績書所示為偽
      陽性反應，已堪認定。再者，本件查獲被告時並未扣得海洛因或供施用海洛因
      之器具，是自難僅以精密度較低之高雄市凱旋醫院之前開煙毒尿液檢驗報告，
      即遽認被告有施用海洛因之犯行。
三、按犯罪事實，應依證據認定之，無證據不得推定其犯罪事實，刑事訴訟法第一百
    五十四條定有明文。又認定不利於被告之事實，須依積極證據，苟積極證據不足
    為不利於被告之認定時，即應為有利於被告之認定，更不必有何有利之證據（最
    高法院三十年上字第八一六號判例參照），綜上所述，公訴人所持之論據，尚不
    能證明被告有上述犯行，此外，本院復查無其他確切證據，足資審認，被告犯罪
    尚屬不能證明。
四、原審因而諭知被告無罪之判決，核無不合，檢察官上訴意旨仍執前詞，指摘原判
    決不當，非有理由，應予駁回。
五、被告經合法傳喚無正當理由不到庭，爰不待其陳述逕行判決。
據上論結，應依刑事訴訟法第三百六十八條、第三百七十一條，判決如主文。
本案經檢察官沈紹嘉到庭執行職務。
中    華    民    國     九十一     年      十二      月     十七       日
                              臺灣高等法院高雄分院刑事第一庭
                                  審判長法官  曾永宗
                                        法官  邱永貴
                                        法官  郭玫利
右正本證明與原本無異。
檢察官如不服本判決應於收受本判決後十日內向本院提出上訴書狀，其未述上訴理
由者，並得於提起上訴後十日內向本院補提理由書狀（均須按他造當事人之人數附繕
本)「切勿逕送上級法院」。
                                      書記官  張寶花
中    華    民    國     九十一     年      十二      月     十  八     日
                                                                        Ｆ
